臺灣士林地方法院民事裁定　　　　　 100年度消債抗字第26號
抗　告　人　蔡沛璇原告蔡佳琪.
上列抗告人因聲請免責事件，對於民國100 年2 月24日本院99年
度消債聲字第112 號裁定不服，提起抗告，本院管轄之第二審合
議庭裁定如下：
    主  文
抗告駁回。
抗告訴訟費用新臺幣壹仟元由抗告人負擔。
    理  由
一、原裁定略以：抗告人聲請更生事件，前經本院以99年度消債
    清字第112 號裁定開始清算程序並同時終止確定，依法應依
    職權為抗告人免責或不免責之裁定。而抗告人之債務皆為民
    國85年至88年間使用信用卡消費所累積，其消費地點多為百
    貨名店，消費金額高達百萬元，且自85年起，每月僅能繳足
    最低應繳金額，顯見債務人於經濟狀況不佳情形下，猶恣意
    花費，超過個人經濟能力所能支應之範圍，致資力惡化陷於
    負擔更高額債務之處境，堪認債務人於開始清算原因之發生
    為可歸責，因認抗告人有消費者債務清理條例第134 條第4
    款規定之事由存在，且未經全體債權人同意免責，故裁定抗
    告人不免責。
二、抗告意旨略以：伊85年至88年間從事服飾買賣，須批貨刷卡
    ，因此所消費之店家許多是服裝（飾）店，伊係因88年脊髓
    損傷而殘障，導致作生意失敗，始無法還清償務，並非奢侈
    浪費，更不是賭博投機行為等語。
三、本院之判斷：
  (一)按債務人因浪費、賭博或其他投機行為，致財產顯然減少或
    負擔過重之債務，而生開始清算之原因者，除證明經普通債
    權人全體同意，或情節輕微，經法院審酌普通債權人全體受
    償情形及其他一切情狀，認為適當者外，法院應為不免責之
    裁定，消費者債務清理條例第134 條第4 款、第135 條定有
    明文。所謂浪費，係指恣意揮霍而言。有無浪費行為之判斷
    ，可參酌債務人有無確實之償債計畫？支出是否超出生活所
    必要？倘無償債計畫，超出生活必要而為花費，即應推定有
    浪費行為。遇此，倘債務人不能提出證據，證明其無浪費行
    為，債權人又未同意其免責，即不應免其還款責任。
  (二)本件觀諸抗告人之信卡用消費明細，其中中國信託銀行之信
    用卡自85年12月開始繳款不正常，87年2 月以後同時使用中
    國信託銀行、玉山銀行、花旗銀行、匯豐銀行等多張信用卡
    ，每月繳款金額低於消費金額，最後則至不能清償聲請更生
    ，進而開始清算，抗告人消費時難認有確實之償債計畫。
  (三)抗告人自82年4 月起陸續於佳佳美容減肥中心消費，金額為
    新臺幣（下同）5,000 元至1 萬元不等（見原審卷第92頁、
    第96頁、第97頁、第105 頁、第106 頁），此等消費顯非食
    衣住行之基本生活花用。而抗告人之消費地點，雖不乏服飾
    店，包括飛訊服飾、杜爾服飾、喬斯精品服飾、可麗兒服飾
    、大羅馬服飾精品、衣蝶服飾精品、衣奴服飾、米蘭服飾、
    泰昌服裝行…等等。但另有新光三越百貨、遠企購物中心、
    中友百貨、王子百貨、遠東百貨、一身一式精品店、宏瑞精
    品、昇輝旅行社、柏儂精品…等地，不論前者及後者消費金
    額大抵皆分布在千元至萬元之間，此與一般從事服飾買賣者
    ，係以低價自批發商批入後再高價賣出以賺取利潤之情形顯
    然有異，衡情上開消費多數應係奢侈消費，抗告人辯稱多數
    為批發服飾從事買賣，應與常情有違，其就此未能就此舉證
    以實其說，應屬不能採信。
  (四)再觀諸抗告人信用卡消費明細，其自87年2 月開始同時使用
    多張信用卡，且自此每月繳款金額低於消費金額起，至88年
    12月止，累計未還款金額已漸行累積，終至無法清償，期間
    每月消費總額多數均逾2 萬1,629 元，其中不乏超過5 萬元
    者。舉例言之，87年2 月使用匯豐銀行信用卡消費1 萬4,81
    9 元、使用花旗銀行信用卡消費達8,200 元，使用中國信託
    銀行信用卡消費達6 萬4,180 元。87年5 月以匯豐銀行信用
    卡消費7,990 元，以花旗銀行信用卡消費達1 萬3,552 元，
    以中國信託銀行信用卡消費達4 萬1,608 元。87年7 月僅以
    中國信託銀行信用卡即消費達6 萬0,092 元…。考量抗告人
    每月之支出，衡情並非全部使用信用卡消費，可知其每月支
    出又高其信用卡消費總額，再參酌行政院主計處所公布88年
    臺北市平均每人月消費支出為2 萬1,629 元，可知抗告人每
    月支出超出一般人必要之生活消費支出。
  (五)抗告人持信用卡消費，並無確實之償債計劃，而至無法清償
    ，終至聲請更生，再開始清算。而其消費支出超出一般人之
    必要生活支出甚多，應推定其恣意揮霍之浪費行為，導致負
    擔過重之債務，而生清算之原因。抗告人遇此，僅空言辯稱
    並非浪費，未能舉證證明。而經原審函詢債權人花旗（台灣
    ）銀行、豐（台灣）銀行、玉山銀行、中國信託銀行、
    誠第二資產管理股份有限公司、元誠第一基金資產管理股份
    有限公司等金融機構，又均具狀表示不同意抗告人免責，有
    民事陳報狀附於原審卷可參（見原審卷第60頁、第16頁、第
    41頁、第31頁、第34頁、第19頁、第25頁），依照首開說明
    ，應無從免除抗告人之清償責任。
四、綜上所述，抗告人因浪費行為，致負擔過重之債務，而生開
    始清算之原因，且無同條但書所定普通債權人全體同意予以
    免責之情形，不得裁定免責，原審以抗告人有前開行為，裁
    定抗告人不免責，尚無違誤。抗告猶執前詞，指摘原裁定不
    當，求為廢棄並裁定免責，為無理由，應予駁回。
五、又抗告人於不免責裁定確定後，依消費者債務清理條例第14
    2 條規定，如繼續清償債務，於各普通債權人受償額均達其
    債權額之20% 以上後，仍得再行聲請本院裁定免責，附此敘
    明。
六、爰裁定如主文。
中    華    民    國   100    年    4     月    21    日
                  民事第二庭審判長法  官  方彬彬
                                  法  官  蕭錫証
                                  法  官  周群翔
上為正本係照原本作成。
如不服本裁定，應於裁定送達後10日內，以法律見解具有原則上
重要性之理由，向本院提出抗告狀，並繳納抗告費新臺幣1 千元
。
中    華    民    國  100     年    4     月    22    日
                                  書記官  劉淑慧